【裁判字號】    90,訴,2897
【裁判日期】    901214
【裁判案由】    第三人異議之訴
【裁判全文】
臺灣臺中地方法院民事判決  九十年度訴字第二八九七號
    原      告  乙○○
    被      告  宗裕塑膠有限公司
    法定代理人  丙○○
    訴訟代理人  甲○○
右當事人間請求第三人異議之訴事件，本院判決如左：
    主      文
原告之訴駁回。
訴訟費用由原告負擔。
    事      實
甲、原告方面：
  一、聲明：本院九十年度執字第一０五三六號被告與訴外人新拓有限公司（下稱新
      拓公司）間因清償債務強制執行事件，就原告所有如附表所示四台機器，所為
      之強制執行程序應予撤銷。
  二、陳述：緣新拓公司因積欠被告債務，經被告向本院聲請強制執行，經本院以九
      十年度執字第一０五三六號清償債務事件於民國九十年六月六日執行動產查封
      在案。惟本院所查封之如附表所示之四台機器，並非新拓公司所有，因新拓公
      司積欠原告新台幣（下同）五百萬元，已於九十年四月十九日將系爭機器之所
      有權讓與原告抵償借款，嗣後新拓公司並向原告承租系爭機器，租約自九十年
      四月十九日起，租金每月五萬元，一次給付三個月，原告為該四台機器之所有
      權人，詎被告誤以為係債務人新拓公司所有，竟聲請本院查封顯屬錯誤，原告
      依據強制執行法第十五條之規定，提起第三人異議之訴。
  三、證據：提出和解書及繳稅證明書影本各一件為證。並聲請訊問證人陳國隆。
乙、被告方面：
  一、聲明：如主文第一項所示。
  二、陳述：原告係新拓公司之會計，並非高級主管人員，而依一般會計之薪水月薪
      至多二萬五千元計算，一年收入不過三十萬元，則原告在新拓公司工作十年，
      不吃不喝，不花任何費用，十年始能攢集三百萬元，則原告何有五百萬元借款
      與新拓公司，是原告資金之來源，實有證明之必要，否則原告與新拓公司則有
      勾串製造假債權，顯有損害債權人之利益之虞。
  三、證據：繳稅書影本二件及同意書影本一件為證。
    理      由
一、原告起訴主張新拓公司因積欠被告債務，經被告向本院聲請強制執行，經本院以
    九十年度執字第一０五三六號清償債務事件於九十年六月六日執行動產查封在案
    。惟本院所查封之如附表所示之四台機器，並非新拓公司所有，因新拓公司積欠
    原告五百萬元，已於九十年四月十九日將系爭機器之所有權讓與原告抵償借款，
    嗣後新拓公司並向原告承租系爭機器，詎被告竟聲請本院查封系爭機器，原告依
    據強制執行法第十五條之規定，提起第三人異議之訴。被告則以原告係新拓公司
    之會計，依一般會計之年薪至多三十萬元，則原告顯無借款五百萬元與新拓公司
    之資力，是其等並無借貸關係等語置辯。
二、按第三人就執行標的物有足以排除強制執行之權利者，得於強制執行程序終結前
    ，向執行法院對債權人提起異議之訴，強制執行法第十五條定有明文。又強制執
    行法第十五條所謂就執行標的物有足以排除強制執行之權利者，係指對於執行標
    的物有所有權、典權、留置權、質權存在情形之一者而言，最高法院六十八年台
    上字第三一九０號著有判例。原告主張新拓公司因積欠被告債務，經被告向本院
    聲請強制執行，經本院以九十年度執字第一０五三六號清償債務事件於九十年六
    月六日執行查封如附表所示之四台機器等事實。復為被告所不爭執，經本院調閱
    上揭強制執行事件卷宗，查明屬實，是原告主張之上開事實，堪信為真實。原告
    固主張查封之系爭機器，並非新拓公司所有，因新拓公司積欠原告五百萬元，已
    於九十年四月十九日將系爭機器之所有權讓與原告抵償借款云云，惟被告否認之
    ，揆諸前揭說明，原告既然主張其為系爭機器之所有權人，有足以排除強制執行
    之權利云云，自應舉證證明其為系爭機器之所有人。
三、次按稱消費借貸者，謂當事人一方移轉金錢或其他代替物之所有權於他方，而約
    定他方以種類、品質、數量相同之物返還之契約，民法第四百七十四條第一項定
    有明文。原告主張系爭機器原為新拓公司所有，因新拓公司積欠原告五百萬元，
    其已於九十年四月十九日將系爭機器之所有權讓與原告抵償借款，向原告承租系
    爭機器云云，並提出和解書、繳稅證明書等件為憑。是本院自應審究原告是否因
    借款關係而取得系爭機器之所有權。經查：
  （一）原告提出之和解書第一條記載：新拓公司共積欠原告五百萬元，其將系爭機
        器之所有權讓與原告抵償借款等情，倘前開和解書記載新拓公司積欠原告五
        百萬元為真正，原告應曾交付五百萬元之借款與新拓公司無疑。惟該和解書
        除未記載其等借款之日期外，亦無歷次借款之金額，以認定共積欠五百萬元
        之計算標準，是無從認定原告應曾交付五百萬元之借款與新拓公司之事實。
        況五百萬元係屬大筆金額，衡諸常理，應有相當之資金來源可循，然原告迄
        今均未提出任何借款資金來源之憑證，況原告身為新拓公司之會計，應知悉
        會計表冊之製作，均須依據憑證登載，何以其借款與新拓公司，竟無提出任
        何憑證，以供本院審酌。從而，原告主張新拓公司共積欠其五百萬元之借款
        ，洵屬無據。
  （二）證人陳國隆雖到庭陳稱：遭查封之系爭機器原為新拓公司所有，查封前已轉
        讓與原告云云（參照本院九十年十一月十六日言詞辯論筆錄）。惟證人陳國
        隆於上開和解書中，係新拓公司之連帶保證人，其係該和解書之利害關係人
        ，系爭機器如能抵償原告所謂之五百萬元借款，對其及新拓公司均屬有利，
        是所為證言偏頗原告，乃人之常情，即其證言不足為憑。
四、末按表意人與相對人通謀而為虛偽意思表示者，其意思表示無效，民法第八十七
    條第一項定有明文。既然新拓公司未積欠原告五百萬元借款，已如前述，是渠等
    之和解書所謂新拓公司共積欠原告五百萬元，其將系爭機器之所有權讓與原告抵
    償借款等云云，顯非事實。換言之，新拓公司欲免其所有之系爭機器遭強制執行
    ，乃與原告通謀而為虛偽意思表示，依據前開說明，渠等使原告取得系爭機器所
    有權之合意無效，原告非系爭機器之所有權人甚明。
五、綜上所陳，原告並非如附表所示之系爭機器之所有權人，其依據強制執行法第十
    五條之規定，於本院九十年度執字第一０五三六號清償債務事件之強制執行程序
    終結前，向本院對被告提起第三人異議之訴，即主張上開強制執行事件，就如附
    表所示之系爭機器，所為之強制執行程序應予撤銷云云，顯無理由，應予駁回。
六、據上論結，本件原告之訴為無理由，依民事訴訟法第七十八條判決如主文。
中      華      民      國    九十      年     十二     月     十四     日
                                        臺灣臺中地方法院民事第一庭
~B法      官  林洲富
右為正本係照原本作成
如不服本判決，應於判決送達後二十日內，向本院提出上訴狀。
中      華      民      國    九十      年     十二     月     十四     日
~B法院書記官
~FO
  附  表
┌───┬──────────┬────┐
│編  號│  項        目      │數  量  │
├───┼──────────┼────┤
│  一  │  油壓式沖壓機      │  一    │
├───┼──────────┼────┤
│  二  │  手拉式油壓升降機  │  一    │
├───┼──────────┼────┤
│  三  │  高週波裁斷機      │  一    │
├───┼──────────┼────┤
│  四  │  溶接機            │  一    │
└───┴──────────┴────┘


司法院資訊處製作；財團法人民間司法改革基金會備份。
